【裁判字號】    97,簡上,896
【裁判日期】    980225
【裁判案由】    詐欺
【裁判全文】
臺灣桃園地方法院刑事判決             97年度簡上字第896號
公  訴  人  臺灣桃園地方法院檢察署檢察官
上  訴  人  丙○○
即  被  告
上列被告因詐欺案件，不服本院於民國97年10月2 日所為之97年
度桃簡字第2721號第一審簡易判決（原聲請簡易判決處刑案號：
臺灣桃園地方法院檢察署97年度偵字第16937 號、移請併辦：臺
灣桃園地方法院檢察署97年度偵字第19054 號、臺灣高雄地方法
院檢察署97年度偵字第26591 號）提起上訴，本院管轄之第二審
合議庭判決如下：
    主  文
上訴駁回。
    事實及理由
一、本案經本院審理結果，認第一審以上訴人即被告丙○○係犯
    刑法第30條第1 項前段、第339 條第1 項之幫助詐欺取財罪
    ，並量處拘役59日，如易科罰金以新台幣1,000 元折算1 日
    ，經核原審認事用法及量刑均無不當，應予維持，並引用第
    一審判決書所載事實、證據及理由。
二、本件上訴意旨略以：被告並未將系爭帳戶提供予詐騙集團成
    員使用，係因搬家時，將系爭帳戶之存摺、提款卡放置在提
    袋內，而該提袋遺失，直至銀行通知列為警示帳戶，才發現
    置物箱遭竊云云。經查：
  (一)被害人乙○○、甲○○、白茂生因分別誤信詐欺集團成員，
    而分別依該詐欺集團成員之指示於97年6 月7 日晚間11時許
    、同日晚間11時20分及50分許、同日晚間11時許，先後將款
    項匯入被告之上開帳戶，旋即經提領一空等情，已據渠等於
    警詢時指述綦詳，並有上訴人上揭存摺存款交易明細1 份、
    自動櫃員機交易明細單5 紙（參見臺灣桃園地方法院檢察署
    97年度偵字第16937 號卷第13頁、第10頁、第19054 號卷第
    7 頁、高雄市政府警察局鼓山分局刑案偵查卷宗第7 頁）在
    卷可佐，是前開被害人確有因遭詐騙而轉帳匯款至被告之上
    開帳戶內之事實自堪認定。
  (二)上訴人雖辯稱：伊提款卡及帳戶係因為遺失始遭詐騙集團盜
    用，而伊將密碼書寫在紙上並夾在提款卡內云云（參見本院
    審理卷第37頁），惟上訴人於本院審理時能迅速背誦提款卡
    密碼，其稱記性不好才將密碼記載在提款卡之詞並不足採。
    又就取得上開帳戶之第三人而言，該人既有意利用上開帳戶
    作為詐騙之工具，當無選擇一隨時可能遭真正存戶掛失而無
    法使用之帳戶之可能，輔以現今社會上，為貪圖小利而出售
    自己帳戶供人使用之人所在多有，是該第三人僅需付出少許
    之金錢，即可取得得完全操控而無遭掛失風險之帳戶，該第
    三人實無以此方式取得上開帳戶之必要，否則，若被告在該
    第三人尚未行詐前，或行詐後，尚未將帳戶內之款項提領前
    ，即將上開帳戶掛失，該第三人豈非無法遂其詐財之目的，
    該第三人絕無將涉及詐騙成否之關鍵置於如此不確定境地之
    可能，是上訴人辯稱上開帳戶之存摺、金融卡係因遺失而遭
    人冒用云云，自無可採。
  (三)另上訴人辯稱：伊向銀行辦理掛失，惟銀行員對伊表示僅能
    掛失存摺，提款卡則需親自本行辦理掛失，因此伊係在97年
    6 月5 日以電話辦理補發新存摺，遲至同月10日才至銀行辦
    理提款卡掛失云云（參見本院審理卷第20頁），然本院以電
    話向第一銀行員查詢結果：提款卡得以電話方式辦理掛失，
    存摺原則上則需至申請銀行辦理掛失等語明確，有本院刑事
    案件電話記錄查詢表1 紙附卷可稽（參見本院審理卷第26
    頁），此外上訴人於97年6 月5 日曾有辦理存摺掛失一情，
    有第一商業銀行大園分行一大園字第00169 號函文1 紙及第
    一銀行97年6 月5 日活期儲蓄存款印鑑卡1 份附卷可稽（參
    見上揭16937 號卷第11、12頁），足見上訴人辯稱僅能以電
    話辦理存摺一情已不足採，且上訴人又曾親自至第一銀行大
    園分行辦理存摺掛失，上訴人辯稱顯係飾責之詞，而上訴人
    於本院審理中又翻異其詞改稱：伊之前記憶有誤，伊係在97
    年6 月5 日第一次遺失存摺，並用電話掛失存摺，但客服人
    員表示電話不能掛失存摺，伊遂於同月6 日至銀行申請補發
    新存摺，嗣後隔了3 、4 天伊提款卡及存摺再度遺失，課服
    人員表示存款卡要至本行辦理掛失云云，惟查上訴人係於97
    年6 月5 日至上揭銀行辦理存摺補發，有第一銀行97年6 月
    5 日活期儲蓄存款1 份在卷足憑，又上訴人於偵訊及本院準
    備程序中從未提及曾遺失存摺及帳戶2 次，於本院審理中卻
    翻異前詞，改稱提款卡遲至6 月9 日始遺失，其供述前後反
    覆，證明力已啟人疑竇，且衡諸常情，一般人若遺失存摺如
    此重要之物品，於申請補發後當會小心謹慎保管，上訴人竟
    、於3 、4 天之短暫時間又再度遺失，上訴人所辯顯與常情
    不符，委無足採。
  (四)又存摺、提款卡等物品如落入不明人士手中，未加以闡明正
    常用途，極易被利用為與財產有關之犯罪工具，此乃依一般
    生活認知所易於體察之常識，而有犯罪意圖者，非有正當理
    由，竟徵求他人提供帳戶，客觀上可預見其目的，多係欲藉
    該帳戶取得不法犯罪所得，用以隱匿帳戶內資金之實際取得
    人之身分，以逃避追查，況自政府開放金融業申請設立以來
    ，金融機構大量增加，使一般人申請存款帳戶極為容易、便
    利，除非充作犯罪使用，否則實無向他人購買或蒐集金融機
    構帳戶之必要。因之，被告將其所有上開帳戶提供予他人，
    對該蒐集帳戶之人將可能以該帳戶供作詐欺取財之非法用途
    ，應有所預見，竟不違背其本意，仍提供其所有上開帳戶之
    存摺、提款卡及提款卡密碼予他人使用，是被告具有幫助犯
    罪之不確定故意甚明。綜上所述，被告所辯，均係事後卸責
    之詞要無可採。本件事證明確，被告犯行，洵堪認定。
  (五)從而，原審斟酌被告提供帳戶供人詐欺取財，助長詐騙財產
    犯罪之風氣，增加被害人尋求救濟之困難，擾亂金融交易往
    來秩序，危害社會正常交易安全，兼衡被害人等損失之金額
    ，及被告否認犯行之態度等一切情狀，量處拘役59日，如易
    科罰金以新台幣1000元折算1 日，亦屬妥適。從而，被告之
    上訴，並非有理由，應予駁回。
據上論結，應依刑事訴訟法第455 條之1 第1 項、第3 項、第36
8 條、第373 條，判決如主文。
本案經檢察官柯博齡到庭執行職務。
中    華    民    國    98    年    2     月    25    日
                  刑事第五庭審判長  法  官  潘政宏
                                    法  官  陳彥宏
                                    法  官  江春瑩
以上正本證明與原本無異。
不得上訴。
                                    書記官  羅婉榕
中    華    民    國    98    年    2     月    25    日
中華民國刑法第339條
（普通詐欺罪）意圖為自己或第三人不法之所有，以詐術使人將
本人或第三人之物交付者，處5 年以下有期徒刑、拘役或科或併
科1 千元以下罰金。
以前項方法得財產上不法之利益或使第三人得之者，亦同。
前二項之未遂犯罰之。


司法院資訊處製作；財團法人民間司法改革基金會備份。
